【裁判字號】    89,交上易,918
【裁判日期】    890816
【裁判案由】    過失致死
【裁判全文】
臺灣高等法院臺中分院刑事判決                  八十九年度交上易字第九一八號
    上  訴  人
    即  被  告  丁○○
右上訴人因過失致死案件，不服台灣苗栗地方法院八十七年度交訴字第一０六號中華
民國八十八年十月十八日第一審判決（起訴案號：台灣苗栗地方法院檢察署八十七年
度偵字第四八八六號）提起上訴，本院判決如左：
    主  文
原判決撤銷。
丁○○因過失致人於死，處有期徒刑陸月，如易科罰金，以參佰元折算壹日。
    事  實
一、丁○○於民國（以下同）八十七年十月五日二十三時許，駕駛車號ＬＮ─二八二
    七號自小客車沿苗栗市○○路，由北往南行駛，於同日二十三時十分許途經中正
    路建功國小前，應注意汽車行駛時車前狀況，作隨時停車之準備，並採取必要之
    安全措施，以防危險事故發生。而依當時情形，又無不能注意之情形，竟疏未注
    意其行車道上有林秀珠因故倒臥在路邊，竟貿然行駛，碾壓而過，致林秀珠卡在
汽車底盤之間，並予拖行四個街口至苗栗縣警察局苗栗分局北苗派出所前始經路
    人告知始知情而停車，使林秀珠後頂破裂、腦挫傷出血，經送醫後延至同日二十
    三時三十分許不治死亡。丁○○在犯罪未被有權偵查之司法機關發現前，在上開
    地點，停車查覺上情後，即就近向北苗派出所值班員警庚○○自首而接受裁判。
二、案經苗栗縣警察局苗栗分局報請臺灣苗栗地方法院檢察署檢察官相驗後自動檢舉
    偵查起訴。
    理  由
一、訊據上訴人即被告丁○○（下稱被告）固對右揭駕車碾壓林秀珠並予拖行之事實
    供承不諱，惟否認其有過失責任，辯稱：伊以為係路邊之垃圾才輾過而未停車，
    不知道有車禍肇事，並非肇事逃逸等語。經查：(一)、被害人林秀珠因本件車禍而
    死亡，其係受有後頂部破裂傷（四．五ｘ一．五公分）深至骨膜併骨折、右前額
    顳、顴、頰部廣泛性組織擦傷、左顴頰部表真皮擦傷、右側胸、腹組織廣泛性擦
    破痕、右上臂組織廣泛性擦傷、右大小腿前、外側廣泛性組織擦傷、右側上、下
    肢廣泛性擦傷等傷害，其中後頂破裂為致命創傷，有道路交通事故調查報告表一
    紙及現場照片九張附卷可稽，並經台灣苗栗地方法院檢察署檢察官督同法醫師相
    驗屬實，製有勘驗筆錄、相驗屍體證明書、驗斷書等附於該署八十七年度相字第
    五０七號卷可憑。復經證人即處理車禍現場之警員戊○○於本院證稱：被告汽車
    停在北苗派出所前，後面有人說車子底下有人，將車子翻開來，果然被害人在車
    子底下等語綦明（見本院卷第五十五頁）。(二)、被告於警訊中供稱：「我當時是
    因為天雨視線模糊，覺得我駕駛的車道前方約六公尺處有白色物體，但是不能確
    定該白色物體是人還是其他物品，又因發現時的距離已經很近，所以我駕駛車子
    直接壓過該白色物體再向前行駛。．．．我當時駕駛車子壓過該物體時，車子有
    輕微上下振動，我沒有停車下來檢查是撞到何種東西」等語（見相驗卷第十四頁
    反面），其於檢察官偵查中供稱：「．．．約晚上十一點多，我開ＬＮ－二八二
    七福特淺藍色轎車要回家，我從玉清街轉中正路要往火車站方向由南往北方向行
    駛，經建功國小前，當時下雨，我以為是一堆垃圾在路旁，我往前走就壓過去，
    我開車本來就不是很快，我車子有減速，我以為垃圾，我車子壓到垃圾有不規則
    的起伏彈跳，我沒減速，往前行駛也沒感覺有異狀直到北苗派出所前，有一位不
    認識的路人，告訴我說，我車子底下有人，剛好前面是派出所，我就把車子開到
    派出所前停下，並報警。」等語（見相驗卷第二十七頁正、反面），又於原審陳
    稱：「我經過肇事地點時撞到一包好像垃圾，直到停在下一個紅綠燈時，有人告
    訴我我車下有一個人，我才知道。（在肇事地點撞上東西為何不停下來看？）我
    以為是垃圾。」等語（原審卷第十七頁），由被告上述所供情節，其確實經過上
    開路段開車碾壓被害人林秀珠，並予拖行，並非駕駛汽車撞上在路邊行走的被害
    人。又據證人即與被害人同車之乙○○於警訊時指稱：「我是於八十七年十月五
    日二十三時許由甲○○駕ＬＵ－三八一七自小客．．．右後方載我．．．剛好至
    建功地下道交叉口時，黃民（己○○）說要上廁所，林秀珠也說我要上廁所，於
    是吳民（甲○○）即將車子停於右側路旁，黃民先下車，隨後林秀珠也下車上廁
    所，但林秀珠下車約二－五分鐘後，我看到黃民在人行陸橋前揮手叫一部轎車『
    停車、停車！』我即警覺的看了一下，發現車底下好像有東西在托（拖）行，我
    立即叫吳民說你朋友好像被車撞到了」等語（相驗卷第八頁正、反面），其又於
    本院證述：「（車子是甲○○開的？）是的，前座是己○○，我與林秀珠及廖億
    芬（己○○女朋友）坐於後座。（當時車子為何停靠建功國小前面？）因為己○○要下車方便。（林秀珠也跟著下車？）是的，我還告訴林秀珠，女孩子也要跟
    人家方便．．．甲○○在車內抽煙，我告訴他在車內抽煙很臭，甲○○也就下車
    了，並說乾脆我也去方便一下。林秀珠一下車後，我就沒看到他了，接下來七、
    八分鐘，我在車內納悶為何方便那麼久，後來我看到己○○在道路右側面向道路
    對著一部轎車揮手，當時那轎車尚未到己○○前面，己○○並叫著停車，當時我
    覺得奇怪，就打開車門，聽到己○○一直叫停車、停車，但那部車並未停下，一
    直往前開，我看到那部車子要停不停的樣子，但還是沒停，我有看到那部車子底
    下有包東西，但不確定是什麼。我把這個情形告訴甲○○，但甲○○並沒看到這
    一幕，是我呼喊他，再告訴他這一幕的。那時己○○就追逐那部車子．．．己○○一直往前追，沒有回頭，我留在原地，甲○○開車載廖億芬就開車去追那部車
    子．．．當時我講我要留在原地，要找林秀珠看看，找了十多分鐘找不到林秀珠
    ，我就往北走，到了北苗派出所，那部車已到了，而且車子已側翻起了，果然林
    秀珠就在車底下。」等語（見本院卷第六十八－七十頁），依其證述情節，己○○既然揮手攔阻尚未駛至之被告汽車，示意其停車，顯然係為阻止被告汽車繼續
    往前開，而該證人當時未見到林秀珠，其後再看到被告汽車底下有包物體，益證
    被害人並非在行走中被被告汽車撞及，而係倒臥在路邊遭碾壓並拖行。再者，本
    件曾經原審送台灣省竹苗區車輛行車事故鑑定委員會鑑定事原因，據函復：「本
    案參照當事人筆錄，死者驗屍報告與附卷二十頁右下圖連車前擋風玻璃有裂痕之
    情況，很難釐清林秀珠被撞之情形」（見原審卷第二十七頁），亦未能認為被告
    汽車係以撞擊方式肇事。其函文中所提之被告所駕駛小客車前擋風玻璃裂痕，即
    卷附照片所示（見相驗卷第十八頁反面、第十九頁反面），據證人甲○○於警訊
    供陳：「是我一時生氣用徒手破壞的，不是因車禍毀損的」（見相驗卷第十一頁
    反面），並非被告汽車撞擊被害人所留之撞擊點。(三)、被告於原審及本院雖辯稱
    ：本件緣起死者林秀珠與其子己○○等人共搭友人甲○○車子欲至百戰百勝唱歌
    ，途中己○○與林秀珠因故爭吵，行至事故地點黃某即叫甲○○靠右停車而下車
    ，林秀珠亦跟隨其後下車，並登上路旁天橋，二人一言不和，林秀珠乃忿而從天
橋跳下，後頂破裂致死，適被告路過而予輾過，未覺異樣，而未停車查看云云。
    雖證人即現場附近商家邱支川於警訊及原審證稱：「當時於民國八十七年五月十
    日二十三時三十分左右，己○○及另一名婦人跑到我店門口求救，並借電話，說
    要借電話報案，因為他媽媽一部自小客車撞倒被車子拖走，並說他媽媽是從建功
    國小前天橋跳下來後被車撞倒拖走。」、「我沒有在現場，我住建功國小附近，
    中秋節當天晚上有點下雨，己○○打赤膊又赤腳跑到我住處告訴我說他媽媽從天
    橋上跳下來又被車撞到，被車子拉走。」等語（見相驗卷第十六頁反面；原審卷
    第六十八頁正面），另證人即路過之駕駛范桂揮證稱：「他（指己○○）有跟我
    說他在天橋上和他媽媽發生口角，他媽媽就往天橋下跳，躺在馬路上，他發現地
    下道那裡有車輛過來，揮手叫車輛停車，可是車子還是開過來，撞上他媽媽。」
    等語（見原審卷第四十一頁反面），惟上開二證人均陳稱未親自目睹車禍經過，
    其等所供陳乃傳聞而來，非可據為認定被害人係自建功國小旁之自路橋上往下跳
    ，而跌落在被告車道之依據。且證人己○○於警訊證稱：「於八十七年十月五日
    二十三時三十分左右行至苗市○○路建功國小前天橋下後，甲○○把車靠左邊停
    車（因我是坐在副駕駛座）我先下車走天橋（建功國小前天橋）走到天橋一半時
    聽到我媽媽．．．叫我名字，我從天橋上往（南邊）往下看，但是有看板擋著太
    高，我又往北方看，看到有一部自小客車．．．往北行駛，車底下有一個人」等
    語（相驗卷第四頁反面），於偵查中陳稱：「（你媽媽車禍後，你有去前面的檳
    榔攤借電話，你有向檳榔攤的人說你媽從天橋跳下來後，被車撞倒拖走這些話嗎
    ？）沒有，我們是向他說，我在天橋上看到我媽被車撞倒拖走，麻煩他幫忙追，
    請他幫我們叫救護車這些話而已。」（見相驗卷第二十七頁），其後於原審及本
    院均否認曾向證人邱支川、范桂揮提及其母林秀珠係自路橋往汽車道跳下云云。
    又本件經苗栗地方法院檢察署之法醫榮忠華驗斷死者之死因係腦挫傷、出血，致
    死創傷則為後頂破裂。而四肢並無骨折現象且與腦部以外之其他身體部位大多僅
    係廣泛性組織擦傷，載明於驗斷書（見相驗卷第三十三頁－三十五頁），又證人
    即法醫榮忠華於原審證稱：「（被害人林秀珠是何原因死亡？）頭部外傷併腦出
    血死亡。（依你判斷是從橋上跳下死亡或是車禍死亡？）他是從後頂、前額右側
    臉部、左側臉部都有受傷，應該是車禍肇事死亡。（後頂部受傷是因跳下來或是
    車禍受傷死亡？）無法判斷，因當時沒有解剖。」（見原審卷第一Ｏ七頁反面）
    ，並未能證明被害人有路橋上跳下之事實，被告此部分辯解委無可採。
    (四)、按汽車行駛時，應注意車前狀況，作隨時停車之準備，並採取必要之安全措
    施，道路交通安全規則第九十四條第三項定有明文。本件被告駕車自應注意上述
    道路交通安全規定，且依其狀況，又非不能注意，竟疏未注意，以致肇事，致林
    秀珠死亡，被告顯有過失，死者林秀珠確因被告之過失行為致死，故被告之過失
    行為與被害人之死亡間，具有相當因果關係，其辯解核無可採，被告犯行堪以認
    定。
二、核被告所為係犯刑法第二百七十六條第一項過失致死罪。被告在犯罪未被有權偵
    查之司法機關發現前，在上開地點，停車查覺上情後，即就近向北苗派出所值班
    員警庚○○自首而接受裁判，並未逃逸，此經警員庚○○於本院證述綦詳（見本
    院卷第八十四頁反面），應依刑法第六十二條前段減輕其刑。原審以被告罪證明
    確，依法論罪科刑，固非無見，惟查：被告駕駛汽車行疏未注意其行車道上有林
    秀珠因故倒臥在路邊，竟貿然行駛，碾壓而過，致林秀珠卡在汽車底盤之間，並
    予拖行四個街口，經路人告知始知情而停車，林秀珠因而死亡，原判決卻認定被
    告因過失撞及正在路邊行走之林秀珠，且於肇事後逃逸尚有未合；又被告在犯罪
    未被有權偵查之司法機關發現前，在上開地點，停車查覺上情後，即就近向北苗
    派出所值班員警庚○○自首而接受裁判，原判決疏未以被告自首予以減刑，亦有
    可議。被告上訴意旨否認應負過失責任而指摘原判決不當，固無可取，惟原判決
    既有上述可議之處，自屬無可維持，應由本院撤銷改判。爰審酌被告未有前科紀
    錄，於夜間行車未注意其行車道有倒臥之被害人而碾壓拖行，經路人告知始查覺
    而停車，雖非肇事逃逸，惟已造成被害人死亡，犯罪所生之危害、事後未能與被
    害人家屬為民事和解及其他等一切情狀，量處其刑如主文第二項所示，並諭知有
    期徒刑易科罰金之折算標準。
據上論斷，應依刑事訴訟法第三百六十九條第一項前段、第三百六十四條、第二百九
十九條第一項前段，刑法第二百七十六條第一項、第六十二條前段、第四十一條，罰
金罰鍰提高標準條例第一條前段、第二條，判決如主文。
本案經檢察官丙○○到庭執行職務。
中      華      民      國  八十九      年      八      月   十六     日
                              台灣高等法院台中分院刑事第七庭
                                    審判長法  官  林  榮  龍
                                          法  官  黃  日  隆
                                          法  官  江  錫  麟
右正本證明與原本無異。
不得上訴
                                          書記官  謝  雅  惠
中      華      民      國    八十九      年      八      月    十八    日
附錄：本案論罪科刑法條全文
刑法第二百七十六條第一項
一、因過失致人於死者，處二年以下有期徒刑、拘役或二千元以下罰金。
                                                                        Ｋ


司法院資訊處製作；財團法人民間司法改革基金會備份。
